臺灣臺南地方法院刑事判決　　　　　　　　　　　　　九十年度易字第二五四號
　　公　訴　人　臺灣台南地方法院檢察署檢察官
　　被　　　告　丙○○
　　　　　　　　乙○○
右列被告因詐欺等案件，經檢察官提起公訴（九十年度偵字第一０六五０號），本院
判決如左：
    主  文
乙○○共同意圖為自己不法之所有，以詐術使人將本人之物交付，處有期徒刑伍月。
如易科罰金，以參佰元折算壹日。
丙○○以加害生命、身體之事，恐嚇他人致生危害於安全，處拘役伍拾伍日。如易科
罰金，以參佰元折算壹日。
    事  實
一、丙○○曾於民國（下同）八十九年間，因涉詐欺一案為台灣台南地方法院檢察署
    檢察官提起公訴，現仍於本院審理中（本案丙○○詐欺部分亦併由本院黃股審理
    中）。丙○○、乙○○二人共同意圖為自己不法所有之犯意聯絡，由丙○○指示
    乙○○於九十年八月起，在中華日報佯以「威洛ＫＴＶ」名義刊登徵人廣告，利
    用失業者急於找工作之急迫心理來賺取不法利益。甲○○於同年月十八日見報後
    與乙○○取得電話聯絡，丙○○自稱為位在臺南縣永康市○○路四二五號五樓之
    十「宏緯國際有限公司」（下稱宏緯公司）之「蘇董」，乙○○自稱為宏緯公司
    之「韋經理」，並約甲○○於當日下午一時三十分許，在宏緯公司面談應徵事宜
    。丙○○、乙○○二人向甲○○佯稱應徵ＫＴＶ服務生需訂製服裝一套，價格為
    新臺幣（下同）二萬四千元，而先向甲○○收取訂金一千五百元，並約隔二日（
    即八月二十日）下午四時許，在宏緯公司試穿制服，當場要求甲○○需簽立承諾
    書及二萬四千元本票一紙，並誑稱需打點ＫＴＶ內經理及帶班人員，而要甲○○
    回家籌措一萬七千六百元之紅包。丙○○、乙○○二人於翌日（八月二十一日）
    ，又要求甲○○先拿行動電話前來質押，甲○○遂將自己之行動電話質押在丙○○處，並又簽發一張一萬元本票。乙○○通知甲○○於八月二十二日晚上自行騎
    機車前往，位在臺南市○○路○段一六０號七樓之「ＪＪＫＴＶ」樓下等候，丙○○到後將之帶入ＪＪＫＴＶ後與一綽號「阿興」男子在一起後隨即離去。
二、甲○○於八月二十二日在ＪＪＫＴＶ工作一晚期間，均未見ＪＪＫＴＶ有人對其
    提起薪資之事，始知受騙，隨即向大橋派出所警員備案請求偵辦。甲○○不甘虧
    損，於八月二十三日上午十時許返回宏緯公司樓下，乙○○要甲○○上樓洽談，
    但甲○○因恐遭不測而拒絕上樓，丙○○旋亦下樓要甲○○上樓，甲○○仍堅持
    不願上樓，丙○○遂基於恐嚇他人生命、身體之犯意，對甲○○稱「我知道你住
    在那裏，你給我小心一點」，致甲○○心生畏懼。
三、案經甲○○訴由台南縣警察局歸仁分局報請台灣台南地方法院檢察署檢察官偵查
    起訴。
    理  由
一、訊據被告丙○○坦承指示乙○○前往刊登報紙媒介他人工作、要求告訴人甲○○
    簽本票及質押行動電話、並對告訴人甲○○稱「我知道你住在那裏，你給我小心
    一點」之事實，但辯稱：我們真的有介紹ＪＪＫＴＶ的工作給甲○○，而ＪＪＫ
    ＴＶ負責人係綽號「九哥」，小費所得必超過薪資。且甲○○如果付清了介紹費
    及服裝費，我自然會將手機及本票還給他。又對甲○○說「我知道你住在那裏，
    你給我小心一點」是因為當天被他煩得很，我要他上樓來談，他不願意，我覺得
    他很無理取鬧才這樣說云云。被告乙○○亦坦承受命於丙○○刊登報紙、媒介甲○○前往ＪＪＫＴＶ工作、要求甲○○簽本票及質押行動電話、自稱為韋經理等
    事實，但辯稱：我係受僱於丙○○，所以均聽命於丙○○，每介紹一個丙○○會
    給三千元之報酬，且我已經介紹了二個人到ＪＪＫＴＶ工作，而之所以會自稱「
    韋經理」係因不想讓甲○○知道自己名字云云。惟查：本案告訴人甲○○如何為
    被告二人詐欺繳付介紹費用、行動電話及簽立本票之經過，業據告訴人於警、偵
    訊中指訴歷歷，核與被告丙○○、乙○○二人於警、偵查中所供情節大致相符。
    又查偵查中宏緯公司負責人張安平亦在偵查庭證稱：「宏緯公司係從事中古機械
    買賣，其僅認識被告丙○○，並不認識被告乙○○，丙○○在宏緯公司未掛職稱
    ，宏緯公司也沒有韋經理之人」等語明確（見九十年十一月八日偵訊筆錄）。再
    被告丙○○、乙○○二人自始至終在偵查中、本院審理時均無法舉出ＪＪＫＴＶ
    負責人「九哥」之真實姓名或攜同出庭及該店之營利事業登記證以供調查其實，
    故是否確有九哥之人要僱用員工已非無疑。又被告丙○○、乙○○二人既能幫人
    媒介工作，顯見必與提供工作之人訂有委任契約，故被告丙○○豈能對提供工作
    之負責人毫無所悉，寧不怪哉？如此一來，被告丙○○又如何保障應徵之顧客可
    順利取得工資？況依登報資料，其徵求人員含晚班服務生（限男性、薪二萬八千
    元以上）、接待人員（限男性、薪二萬五千元以上）、工讀生（兼職可、限男性
    、薪二萬二千元以上），以上需滿十八歲，小費自得，另徵總機小姐（薪二萬二
    千元以上），又須面試，所須人員眾多，豈能無店家委託之理，又無店家之負責
    人出面委託洽談薪金、福利、休假、請假、小費事宜？且既登載「小費自得」，
    與薪資自然分別計算，豈有以小費代替薪資之理，亦不符合勞動基本法之規定，
    綜上調查，本案被告丙○○、乙○○二人不僅刊登不實廣告，又以宏緯公司蘇董
    及韋經理之虛偽職名矇騙告訴人，更無法保證告訴人必能從工作中獲得報酬，且
    在告訴人尚未獲得工資前即巧立各種名目大肆敲詐財物。凡此種種，均足以證明
    被告丙○○、乙○○二人，純粹以媒介工作為由來訛詐他人財物，渠等詐欺犯行
    昭然若揭。末衡諸現今治安狀況，時有聽聞槍擊、綁架刑事案件在居家週遭發生
    ，故如以「我知道你住在那裏，你給我小心一點」之語相脅與人，必然使聽者對
    自己生命及居家安全產生莫名之畏懼，是被告此言意欲恐嚇他人生命安全乃彰彰
    甚明而毋庸置疑。綜合上述情狀，自始即無「威洛ＫＴＶ」之行號，亦無「ＪＪ
    ＫＴＶ」徵人一事，公司徵人亦無要應徵人自備高昂之制服（二萬四千元）之理
    ，被告二人自登報開始，即應有不法所有之詐騙犯意，而告訴人亦因而陷於錯誤
    受有損害，雖事後經告訴人索回行動電話及一千五百元，仍不免於詐欺罪行之成
    立，被告丙○○、乙○○二人所辯無非事後卸責之詞，委無足採，本件事證明確
    ，被告犯行洵堪認定。
二、核被告乙○○與被告丙○○共同意圖為自己不法之所有，以詐術使人將本人之物
    交付所為，係犯有刑法第三百三十九條第一項之詐欺取財罪。被告丙○○所為另
    犯有刑法第三百零五條恐嚇罪，又所犯恐嚇罪與併案審理之詐欺取財罪間，犯意
    各別、行為互異，應分論併罰（被告丙○○詐欺取財罪部分由併案審理）。被告
    乙○○與丙○○就詐欺部分有犯意聯絡及行為分擔，皆為共同正犯。爰審酌被告
    二人犯罪之動機係利用失業者急於找工作之急迫心理來賺取不法利益、目的、手
    段極為不當及對失業者所造成精神及財產上危害等一切情狀，分別處如主文所示
    之刑，及易科罰金之折算標準，以資懲儆。
據上論斷，應依刑事訴訟法第二百九十九條第一項前段，刑法第二十八條、第三百三
十九條第一項、第三百零五條、第四十一條第一項前段，罰金罰鍰提高標準條例第一
條前段、第二條，判決如主文。
本案經檢察官李白松到庭執行職務。
中    華    民    國  九十一   年      一        月    二十九      日
                              臺灣臺南地方法院刑事第二庭
                                      法  官  侯  明  正
右正本證明與原本無異
如不服本判決應於送達後十日內向本院提出上訴狀
                                      書記官  王  惠  珠
中    華    民    國      九十一   年      一        月    二十九      日
附錄本案論罪科刑法條全文：
刑法第三百三十九條第一項：意圖為自己或第三人不法之所有，以詐術使人將本人或
                          第三人之物交付者，處五年以下有期徒刑、拘役或科或
                          併科一千元以下罰金。
刑法第三百零五條 (恐嚇危害安全罪)
以加害生命、身體、自由、名譽、財產之事，恐嚇他人致生危害於安全者，處二年以
下有期徒刑、拘役或三百元以下罰金。
